臺灣高等法院臺南分院刑事判決　　　100年度交上訴字第361號
上　訴　人　林泳辰
即　被　告
上列上訴人因公共危險案件，不服臺灣嘉義地方法院100年度交
訴字第17號中華民國100年2月25日第一審判決（起訴案號：臺灣
嘉義地方法院檢察署100年度偵字第122號），提起上訴，並於本
院審理中就被訴事實為有罪之陳述，經裁定依簡式審判程序審理
，判決如下：
    主  文
上訴駁回。
林泳辰緩刑參年。
    事  實
一、林泳辰明知飲酒過量不得駕駛動力交通工具，仍於民國99年
    12月25日凌晨3時34分許，酒後駕駛車牌7759-DB號自用小客
    貨車上路，途經嘉義縣義竹鄉中平村6鄰30之3號前時，因不
    勝酒力，不慎撞及對向車道顏葉增鑾所騎乘之車牌MVB-195
    號重型機車，致顏葉增鑾人車倒地，受有頭部外傷併顱內出
    血、左側肋骨骨折併雙側血胸、腹腔出血、骨盆骨折、左脛
    骨及腓骨開放性骨折、顏面骨骨折併撕裂傷、低血容性休克
    及呼吸衰竭等傷害（經送醫治療後，於100年3月25日不治死
    亡，涉犯過失致死罪部分，另由檢察官偵辦）。詎林泳辰知
    悉肇事後，雖有請託村民協助報案及叫救護車，惟為規避酒
    駕刑責，仍基於肇事逃逸之犯意，在救護車、警員尚未到達
    現場前，即逕自駕車逃逸。嗣經警到場處理，循線查獲林泳
    辰，測得其呼氣中所含酒精濃度為每公升0.63毫克，而悉上
    情。
二、案經嘉義縣警察局布袋分局報告臺灣嘉義地方法院檢察署檢
    察官偵查起訴。
    理  由
一、本件上訴人即被告林泳辰所犯為死刑、無期徒刑、最輕本刑
    為3年以上有期徒刑以外之罪，於本院審理中就被訴事實為
    有罪之陳述，經審判長告知簡式審判程序之旨，並聽取公訴
    人、被告之意見後，合議庭認為適宜，依刑事訴訟法第273
    條之1第1項規定，裁定進行簡式審判程序，有關本件證據之
    調查，不受刑事訴訟法第159條第1項、第161條之2、第161
    條之3、第163條之1及第164條至第170條規定之限制，先予
    敘明。
二、上開犯罪事實，業據被告坦承不諱，並有道路交通事故現場
    圖、道路交通事故調查報告表(一)(二)、事故現場照片28張、舉
    發違反道路交通管理事件通知單、長庚醫療財團法人嘉義長
    庚紀念醫院診斷證明書及呼氣酒精濃度測試紙等在卷可憑（
    警卷第9至29頁、偵卷第10頁），足認被告之自白確與事實
    相符。
三、按刑法第185條之3不能安全駕駛動力交通工具罪係屬抽象危
    險犯之規定，此種抽象危險犯乃伴隨飲酒過量駕車之行為而
    當然成立，亦即只須客觀上有此行為出現，危險即視為存在
    ，並不以駕車肇事為此公共危險罪之構成要件，若因之駕車
    肇事，則益徵行為人應成立該罪。次按汽車駕駛人飲酒後其
    吐氣所含酒精成分超過每公升0.25毫克以上者，不得駕駛，
    道路交通安全規則第114條第2款定有明文，另參考德國、美
    國之認定標準，對於酒精濃度呼氣已達每公升0.55毫克以上
    ，肇事率為一般正常人之10倍，認為已達「不能安全駕駛」
    之標準（參見法務部88年5月18日法88檢字第001669號函）
    。本件被告呼氣中酒精濃度經測得為每公升0.63毫克，已逾
    越上開數值甚多，且被告亦確實因此而駕車擦撞被害人顏葉
    增鑾所騎乘之機車，顯見其已不能安全駕駛動力交通工具，
    應屬無疑。
四、次查，被告所駕駛之前揭自用小客貨車，其車身較被害人所
    騎乘之重型機車為大，該自用小客貨車撞擊被害人之重型機
    車後，左側車頭擦損，並將機車壓置於汽車下方拖行136.3
    公尺，有前揭道路交通事故現場圖暨車輛破損照片在卷可稽
    （見警卷第9頁、13至25頁），顯見當時碰撞之力道非輕，
    拖行機車並持續相當時間，被告對於駕車撞擊被害人重型機
    車，致被害人身體受傷之事實，自難諉為不知，其在事故發
    生後，未即時採取救護措施或待救護人員到場急救被害人，
    復未報警處理，即駕車逃離現場，顯有肇事逃逸之故意，要
    屬無疑。本件事證已臻明確，被告上開酒後駕車及肇事逃逸
    犯行，均堪認定，應依法論科。
五、核被告所為：(一)酒後駕車部分，係犯刑法第185條之3服用酒
    類不能安全駕駛動力交通工具而駕駛罪；(二)肇事逃逸部分，
    查被害人顏葉增鑾發生本件車禍後，雖已於100年3月25日傷
    重不治死亡（見本院卷第22頁調解筆錄），惟被告於上開時
    地駕車肇事逃逸之行為終了，達成犯罪構成要件而成立本罪
    之時，顏葉增鑾仍係受傷之狀態，尚未發生死亡結果，是核
    被告此部分所為，應係犯刑法第185條之4駕駛動力交通工具
    肇事致人受傷而逃逸罪。其所犯上開2罪間，犯意各別，行
    為互殊，應分論併罰。
六、原審以被告之犯行事證明確，論以上開刑法罪名，並審酌被
    告高中畢業之智識程度，酒駕造成用路人危險，並已發生實
    害，明知撞擊迎面而來之機車騎士，猶拖行已滑入車輛底盤
    下之機車，拖刮痕達136.3公尺，顯見被告有意逃離現場，
    逃避責任之意念甚堅，忽視對於被害人應行之即時救助，漠
    視他方生命身體安全之保障，甚且因意圖逃離現場，惡意拖
    行倒地機車，致被害人錯過黃金搶救時機，肇事責任及所造
    成之損害重大；事後僅賠償部分醫藥費，然未能積極與被害
    人家屬達成調解，取得被害人家屬諒解（於本院上訴中已達
    和解，詳下述），惟犯後尚知坦承犯行，兼衡被告目前無業
    、同住之外祖母輕度肢障尚待其照料，有身心障礙手冊等在
    卷可考等一切情狀，分別量處被告服用酒類，不能安全駕駛
    動力交通工具而駕駛罪有期徒刑3月、肇事致人受傷而逃逸
    罪有期徒刑8月，並定應執行有期徒刑9月。經核認事用法均
    無不合，量刑亦稱妥適。被告上訴意旨指摘原判決量刑過重
    云云，非有理由，應予駁回。
七、被告前未曾因故意犯罪受有期徒刑以上刑之宣告，有臺灣高
    等法院被告全國前案紀錄表可稽，本件雖因一時失慮而觸刑
    章，惟事後已坦認犯行，頗具悔意，並已於100年3月30日與
    被害人家屬達成民事和解，賠償損害完畢，有調解筆錄及公
    務電話紀錄在卷可考（見本院卷第22至23頁、34頁），經此
    偵審科刑教訓，當知所警惕而無再犯之虞，本院認所宣告之
    刑以暫不執行為適當，併諭知緩刑3年，以勵自新。
據上論斷，應依刑事訴訟法第368條，刑法第74條第1項第1款判
決如主文。
本案經檢察官王碧霞到庭執行職務。
中    華    民    國   100    年    5     月    19    日
                  刑事第三庭    審判長法  官  陳義仲
                                      法  官  張季芬
                                      法  官  楊清安
以上正本證明與原本無異。
肇事逃逸罪部分，如不服本判決應於收受送達後10日內向本院提
出上訴書狀，其未敘述上訴理由者，並得於提起上訴後10日內向
本院補提理由書（均須按他造當事人之人數附繕本）「切勿逕送
上級法院」。
其餘部分不得上訴。
                                      書記官  蔡蘭櫻
中    華    民    國   100    年    5     月    19    日
附錄本判決論罪科刑法條：
中華民國刑法第185條之3
服用毒品、麻醉藥品、酒類或其他相類之物，不能安全駕駛動力
交通工具而駕駛者，處1年以下有期徒刑、拘役或科或併科15萬
元以下罰金。
中華民國刑法第185條之4
駕駛動力交通工具肇事，致人死傷而逃逸者，處6月以上5年以下
有期徒刑。